【裁判字號】    97,交聲,140
【裁判日期】    970229
【裁判案由】    聲明異議
【裁判全文】
臺灣臺中地方法院交通事件裁定         97年度交聲字第140號
原處分機關  交通部公路總局臺中區監理所
異  議  人  甲○○原名李聰賢.
即受處分人
上列異議人因違反道路交通管理處罰條例案件，對於交通部公路
總局臺中區監理所民國 95年6月14日所為之處分（中監違字第裁
60-C00000000號裁決書），聲明異議，本院裁定如下：
    主    文
異議駁回。
    理    由
一、原處分機關即交通部公路總局臺中區監理所（下稱原處分機
    關）係以：異議人即受處分人甲○○（即李聰賢，下稱受處
    分人）所有之車牌號碼ＶＱ－四九三二號自用小客車，於民
    國九十四年六月十一日十四時五十五分許，在臺北縣土城市
    ○○路○段一二五巷二九號旁處，因「在禁止臨時停車處所
    臨時停車」之違規，經臺北縣警察局土城分局依違反道路交
    通管理處罰條例第五十六條第一項第一款規定逕行舉發。嗣
    經原處分機關於九十五年六月十四日，以中監違字第裁六Ｏ
    －Ｃ00000000號裁決書，裁處其罰鍰新臺幣（下同
    ）一千二百元，並限於九十五年七月十四日前繳納，逾期不
    繳納者，(一)自九十五年七月十五日起易處吊扣駕駛執照二個
    月，並限於九十五年七月二十九日前繳送；(二)九十五年七月
    二十九日前未繳送駕駛執照者，自九十五年七月三十日起易
    處吊銷，並逕行註銷駕駛執照；(三)駕駛執照吊（註）銷後，
    自九十五年七月三十日起一年內不得重新考領駕駛執照。受
    處分人未於期限內到案，原處分機關遂依前開裁決書規定裁
    處，於法並無不合，且本件裁決書業於九十五年六月十九日
    完成寄存送達，受處分人直至九十七年一月二日始聲明異議
    ，已逾法定期限等語。
二、受處分人聲明異議意旨略以：伊於九十四年六月十一日，於
    臺北縣土城市○○路段因違規停車遭拖吊，領車後，另有一
    張舉發違反道路交通管理事件通知單，因忙碌工作，以致逾
    期未繳納。嗣原處分機關將裁決書送達戶籍地之郵政機關（
    草湖郵局），因「招領逾期」退回原處分機關，顯示其家人
    因故未能完成招領，原處分機關聲稱「依法完成寄存送達在
    案」，並吊銷伊駕駛執照，伊深感不合情理，爰請撤銷原處
    分，讓伊補繳罰單，重新獲得駕駛執照等語。
三、按受處分人，不服道路交通管理處罰條例第八條主管機關所
    為之處罰，得於接到裁決書之翌日起二十日內，向管轄之地
    方法院聲明異議；交通法庭認聲明異議不合法律上之程式或
    其異議權已喪失者，應以裁定駁回之，道路交通管理處罰條
    例第八十七條第一項、道路交通案件處理辦法第十八條前段
    定有明文規定。次按處理違反道路交通管理事件，有關文書
    送達之程序，依行政程序法之規定，違反道路交通管理事件
    統一裁罰基準及處理細則第五條定有明文。再按送達，於應
    受送達人之住居所、事務所或營業所為之。但在行政機關辦
    公處所或他處會晤應受送達人時，得於會晤處所為之。應受
    送達人有就業處所者，亦得向該處所為送達；於應送達處所
    不獲會晤應受送達人時，得將文書付與有辨別事理能力之同
    居人、受雇人或應送達處所之接收郵件人員。應受送達人或
    其同居人、受雇人、接收郵件人員無正當理由拒絕收領文書
    時，得將文書留置於應送達處所，以為送達；送達，不能依
    前二條規定為之者，得將文書寄存送達地之地方自治或警察
    機關，並作送達通知書兩份，一份黏貼於應受送達人住居所
    、事務所、營業所或其就業處所門首，另一份交由鄰居轉交
    或置於該送達處所信箱或其他適當位置，以為送達。前項情
    形，由郵政機關為送達者，得將文書寄存於送達地之郵政機
    關。寄存機關自收受寄存文書之日起，應保存三個月，行政
    程序法第七十二條第一項、第二項、第七十三條第一項、第
    三項、第七十四條分別訂有明文。又汽車所有人名稱、地址
    等如有變更，應向公路監理機關辦理登記。汽車有各項異動
    ，不依規定申報登記者，處汽車所有人九百元以上一千八百
    元以下罰鍰，道路交通安全規則第二十三條第一項、道路交
    通管理處罰條例第十六條第一項第一款分別定有明文。足見
    汽車所有人之地址如有變更，該所有人有向公路監理機關辦
    理登記之義務，如汽車所有人違反此項義務，不僅應裁處汽
    車所有人罰鍰，且原處分機關若依照原登記住址為送達，仍
    應視為合法送達。
四、經查，本件受處分人之戶籍地址為臺中縣大里市○○街三九
    五巷二號，此有受處分人之個人基本資料查詢結果一份附卷
    可稽，本件交通部公路總局臺中區監理所上開裁決書，於九
    十五年六月十四日作成後，委由郵政機關送達至受處分人之
    前揭戶籍地，因未會晤受處分人本人，亦無受領文書之同居
    人、受雇人或應送達處所知接收郵件人員，即於九十五年六
    月十九日將該裁決書寄存在送達地之臺中草湖郵局，並作送
    達通知書二份，一份黏貼於應受送達人住居所門首，另一份
    置於該送達處所信箱內，以為送達，此有交通部公路總局臺
    中區監理所裁決書暨送達證書回證一紙在卷可稽，是前開裁
    決書已合法寄存送達，縱應受送達人實際上未領取郵件，惟
    此仍不影響原已發生之送達效力。異議意旨雖以受處分人實
    際上並未居住於原舉發單位及原處分機關送達之臺中縣大里
    市○○街三九五巷二號住所，而係居住於基隆市，惟揆諸前
    揭道路交通安全規則第二十三條規定，汽車所有人地址如有
    變更，均應自行向公路監理機關辦理登記，是以受處分人如
    確未居住於臺中縣大里市○○街三九五巷二號住所，理應自
    行向公路監理機關為住所變更之登記，原處分機關以寄存送
    達之方式，向受處分人設籍之臺中縣大里市○○街三九五巷
    二號處為送達，核無違誤。而本件受處分人遲至九十七年一
    月二日始具狀提出聲明異議，此有蓋有監理單位收文章之聲
    明異議狀及交通部公路總局臺中區監理所對違反道路交通管
    理事件不服裁決聲明異議案件移送書各一份在卷可參，揆諸
    前揭法條之說明，是本件受處分人聲明異議顯已逾越前揭二
    十日之不變期間，其異議不合法律上之程式，應予駁回。
五、據上論斷，應依道路交通管理處罰條例第八十七條第二項、
    道路交通案件處理辦法第十八條，裁定如主文。
中    華    民    國    97    年    2     月    29    日
                  交通法庭  法  官  陳  得  利
上正本證明與原本無異。
如不服本裁定，應於送達後五日內，向本院提出抗告狀。
                            書記官  鐘  麗  芳
中    華    民    國    97    年    2     月    29    日


司法院資訊處製作；財團法人民間司法改革基金會備份。
